【裁判字號】    92,台上,4643
【裁判日期】    920828
【裁判案由】    違反貪污治罪條例
【裁判全文】
最高法院刑事判決                              九十二年度台上字第四六四三號
    上   訴   人  台灣高等法院檢察署檢察官
    上訴人即被告  甲○○
右上訴人等因被告違反貪污治罪條例案件，不服台灣高等法院中華民國九十二年六月
五日第二審更審判決（九十二年度上更(一)字第一六二號，起訴案號：台灣台北地方法
院檢察署九十年度偵字第一五三三八號），提起上訴，本院判決如左：
    主  文
原判決撤銷，發回台灣高等法院。
    理  由
本件原判決認定上訴人即被告甲○○曾於民國七十年八月一日至八十九年十月七日間
任職於台北市政府國民住宅處，為依據法令從事公務之人員，並自八十五年七月起，
奉命辦理該處發包國雍營造工程股份有限公司（下稱國雍公司）承攬之台北市○○路
健軍國宅工程監工事務。被告於八十六年一月四日晚間，與國雍公司工地主任龔忠元
同赴台北市黑美人酒家接受該工程Ａ、Ｂ、Ｄ三座基地模版泥作次承攬人益工工程有
限公司（下稱益工公司）負責人林剛毅邀宴之後，明知依據公務員服務法規定不得假
借權力以圖本身或他人之利益，竟因執掌監督前述工程之便，藉口仍未盡興，主動要
求「續攤」招待，前往有女性陪侍之酒店冶遊。林剛毅知被告意在需索圖利，但因被
告以往針對外牆磁磚有無對齊、牆角粉刷是否對正、內牆磁磚縫隙整齊劃一與否等等
施工細節多所挑剔，雖未曾就任何具體職務行為或違背職務行為達成期約賄賂之合意
，但因其欲領取工程款時之計價均應由監工簽章審核其工程之進度及品質，才可計價
領款，林剛毅為息事寧人、避免工程期間延誤而影響計價請款，乃予應允招待，囑由
同日前往赴宴之王以敬安排，帶同被告轉往台北市○○路、林森北路口之聯合花園酒
店飲酒作樂。被告除自己直接圖得前述不法利益之外，並基於圖利其他私人之犯意，
邀請不知其藉權謀利之台北市政府國民住宅處工程員林奐達同往該酒店共饗，因而獲
得總計新台幣（下同）五萬五千五百元之冶遊利益，均由王以敬先以其信用卡簽帳墊
付，再由林剛毅如數償還等情。因而維持第一審論處被告依據法令從事公務之人員，
對於主管之事務，明知違背法令，直接圖自己及其他私人不法利益，因而獲得利益罪
刑之判決，駁回上訴人在第二審之上訴，固非無見。
惟查(一)、證據雖已調查，而其內容尚未完全明瞭者，即與未經調查無異，如遽行判決
，仍屬應於審判期日調查之證據未予調查。原判決引用證人龔忠元於法務部調查局台
北市調查處供稱：「林剛毅在負責健軍國宅Ａ、Ｂ、Ｄ三基地模版泥作時，甲○○確
實以監工職權刻意要求林剛毅對『外牆磁磚整磚未對準及水平未對稱』、『牆角粉刷
內角要正九十度』、『內牆磁磚縫要百分之百整齊劃一』等施工瑕疵處予以修正，由
於經常如此要求，造成林剛毅十分困擾，故林剛毅即以安排飯局、飲酒等招待甲○○
，藉以贏得鄭某好感，同時鄭某受招待後亦不會藉故挑剔工程品質。」等語，認定被
告係藉監工挑剔，變相主動向包商需索圖利。然被告於原審堅決否認有藉監工挑剔變
相向包商林剛毅需索圖利，辯稱：本件上酒家係在八十六年一月四日晚上，但益工公
司林剛毅所承攬之Ａ、Ｂ、Ｄ棟之國宅工程第一次貼磁磚之時間，依次為八十六年十
二月二十日、八十七年六月十四日、八十七年九月十三日，第一次粉刷水泥漆時間依
次為八十六年八月十九日、八十六年十月三十一日、八十七年四月十九日，均在該次
上酒家飲晏之後，並未藉監工挑剔，變相需索圖利等語，並提出台北市政府國民住宅
處監工日報影本六張為證（原審法院上更(一)卷第四十七、四十八、五十四至五十九頁
）。如果非虛，則龔忠元上開證言是否真實可信，即非全無疑義而待究明。為發現真
實及維護被告之利益，自有調取相關監工資料調查釐清之必要，原判決對此未調查說
明，遽為上開論斷，自有可議。(二)、犯貪污治罪條例之罪，宣告有期徒刑以上之刑者
，並宣告褫奪公權，同條例第十七條定有明文。本件第一審判決認上訴人係犯貪污治
罪條例第六條第一項第四款之圖利罪，判處有期徒刑七年，但未適用上開規定宣告褫
奪公權，已有判決不適用法則之違背法令，原判決未予糾正，仍予維持，亦有違誤。
檢察官及被告分別提起上訴，指摘原判決不當，非無理由，應認仍有撤銷發回更審之
原因。原判決不另為無罪諭知部分，基於審判不可分原則，併予發回。
據上論結，應依刑事訴訟法第三百九十七條、第四百零一條，判決如主文。
中      華      民      國    九十二    年      八      月    二十八    日
                              最高法院刑事第三庭
                                  審判長法官  董  明  霈
                                        法官  林  茂  雄
                                        法官  王  居  財
                                        法官  張  祺  祥
                                        法官  石  木  欽
      右正本證明與原本無異
                                              書  記  官
中      華      民      國    九十二    年      九      月      三      日


司法院資訊處製作；財團法人民間司法改革基金會備份。
